臺灣板橋地方法院刑事判決　　　　　　 93年度簡上字第578號
公　訴　人　臺灣板橋地方法院檢察署檢察官
上　訴　人
即　被　告　丙○○
　　　　　　甲○○
上二人共同
選任辯護人　楊揚律師
上列上訴人即被告等因違反商標法案件，不服本院93年度簡字第
3957號，中華民國93年9 月7 日第一審判決（聲請簡易判決處刑
案號：93年度偵字第10549 號）提起上訴，本院判決如下：
    主  文
原判決撤銷。
丙○○、甲○○共同連續明知為未得商標權人同意，於同一商品
，使用相同之註冊商標之商品而販賣，丙○○處有期徒刑月，
甲○○處拘役伍拾伍日，如易科罰金，均以佰元折算壹日。扣
案如附表一所示之仿冒商品均沒收。
    事  實
一、丙○○為設於臺北縣土城市○○路○ 段191 號之名佳美股份
    有限公司土城分公司之負責人（聲請書漏載土城分公司），
    甲○○為該分公司之副店長。丙○○及甲○○均明知如附件
    一之商標註冊證（商標註冊號數：00000000）所示之商標圖
    樣（以米色為底連續紅色方格中穿三黑二白相間粗線條圖形
    ），係英商布拜里公司（下稱布拜里公司），向經濟部智慧
    財產局申請核准之註冊商標，專用期限自民國89年9 月16日
    至99年9 月15日止，指定使用於註冊時商標法施行細則（聲
    請書誤載為施行係）第49條第18類等商品，現仍在專用期限
    內，竟基於侵害布拜里公司商標權之概括犯意聯絡，未經布
    拜里公司之同意或授權，即自93年1 月初某日起，由丙○○
    負責以新臺幣（下同）29元至300 元（聲請書誤載為99元至
    399 元）不等之價格連續販入如附表一所示之仿冒商品，交
    由甲○○在上址以新臺幣（下同）49元至399 元不等之價格
    連續販售予他人，藉以牟利，嗣於94年2 月10日15時15分許
    在上址為警當場查獲，並扣得如附表一、二所示之物。
二、案經布拜里公司訴由內政部警政署保安警察第二總隊第一大
    隊第一中隊報請臺灣板橋地方法院檢察署檢察官偵查後聲請
    簡易判決處刑。
    理  由
一、證據能力部分：
  (一)按除顯有不可信之情況外，從事業務之人於業務上或通常業
    務過程所須製作之紀錄文書、證明文書，亦得為證據，刑事
    訴訟法第159 條之4 第2 款定有明文。查告訴代理人乙○○
    於本件查獲之初，就查獲物品出具鑑定證明書，內容略為：
    商品來源不明，非來自原授權廠商。商品品質，製工均
    甚粗糙。其使用之材質、配件均與原廠有異。欠缺原廠
    商品之保證書。欠缺原廠商品之標示吊牌。欠缺原廠商
    品之使用說明書。欠缺原廠商品之精緻包裝。價格與原
    廠相差懸殊等語，該文書雖名為鑑定報告書，然核其性質乃
    係告訴代理人乙○○基於受英商布拜里公司委任而於業務上
    所製作之證明文書，且被告丙○○、甲○○亦均坦承扣案商
    品均非告訴人布拜里公司生產之商品，復查無顯不可信之情
    況，揆諸前揭規定，自有證據能力，是被告共同選任辯護人
    辯稱上開鑑定報告係屬個人意見，無證據能力等語，尚有誤
    會，自不足採。
  (二)按被告以外之人於審判外之陳述，雖不符刑事訴訟法第159
    條之1 至第159 條之4 之規定，而經當事人於審判程序同意
    作為證據，法院審酌該言詞陳述或書面陳述作成時之情況，
    認為適當者，亦得為證據；當事人、代理人或辯護人於法院
    調查證據時，知有刑事訴訟法第159 條第1 項不得為證據之
    情形，而未於言詞辯論終結前聲明異議者，視為有前項之同
    意，刑事訴訟法第159 條之5 定有明文。查證人即告訴代理
    人乙○○、證人即上游廠商李盛端、黃炳輝、徐登科、曾慧
    敏、陳金港、林憲堂、陳英尉、陳美滿、姚月卿、林源貴、
    廖晨星，證人即共同被告甲○○（就被告丙○○而言）、共
    同被告丙○○（就被告甲○○而言）等人分別於警詢時所為
    之陳述均為審判外之陳述而屬傳聞證據，然其證據能力，已
    經被告丙○○、甲○○及辯護人於準備程序時當庭表示就證
    據能力沒有意見（見本院93年11月17日準備程序筆錄），並
    經本院審酌其陳述作成時之情況，核無違法取證及證明力明
    顯過低之瑕疵，亦認以之作為證據為適當，故依前開規定，
    前揭證人乙○○等人於審判外之陳述，自得為證據。
二、訊據上訴人即被告丙○○、甲○○固均坦承有於前揭時地由
    被告丙○○負責訂購上開商品，再由甲○○負責賣場陳列以
    販賣等事實不諱，惟均矢口否認有何違反商標法之犯行，被
    告丙○○辯稱：伊是正當商人，進貨時已與廠商約定如違反
    商標法由賣方負責，且伊認為扣案商品只是格子商品，一般
    大賣楊均有販賣，價格亦十分便宜，伊確實不知該格子圖樣
    已經告訴人申請為註冊商標云云。被告甲○○亦辯稱：伊單
    純認為扣案商品僅係格子圖樣商品，並非商標，伊確無違反
    商標法之認知，且伊係受雇管理公司內部業務，並未負責訂
    購商品云云。其二人共同選任辯護人辯護略以：(一)商標應具
    有特別顯著性之標誌，並應斟酌一般消費者主觀之認識及業
    者一般使用方式，以資判斷一般消費者是對於商品之性質、
    出產地或製造者發生混淆誤認而誤購之虞，如係善意且合理
    使用，又非作為商標使用，並無致購買人對表彰商品來源產
    生混淆誤認之虞，應無構成侵害他人商標專用權。有關以各
    式線條顏色交織組成之圖案，使用於布料等相關商品上，依
    一般社會通念，僅係布料商品普通使用之花紋圖案，不具表
    彰商品來源之商標識別力，且告訴人以其商品布花申請商標
    註冊之初，經濟部智慧財產局即以上開不具商標識別力之理
    由，發給核駁理由先行通知書。嗣經告訴人異議，智慧財產
    局始依修正前商標法第5 條第2 項規定核准該商標註冊，惟
    智慧財產局鑒於該商標係基於長期使用而取得識別性，亦特
    別函釋認定其商標權範圍應較為縮限在其長期使用之特定設
    色及條紋設計，致消費者無法區辨之範圍內，方受到商標法
    之保護，並得排除他人之使用。扣案商品款式間有藍色、灰
    色、綠色及粉紅色為底之格線設計花紋，而告訴人之商標係
    以淺黃色為底色，黑白粗線、紅色細線及黑色紋線互相以90
    度交叉，形成方形圖樣組成，二者之圖樣，無論底色、線條
    顏色，線條粗細、圖案配置等，均有相當大之差別。且扣案
    商品均附有吊牌，標明「名佳美」公司之名稱，並標示生產
    廠商之全名（如Yun Join）及住址，並未使用Burberry之名
    稱，自無令人產生混淆誤認之虞。(二)就商標得使用圖樣以外
    之形態並准予申請註冊，實出乎被告意料之外，且被告二人
    均僅略知告訴人係以「武士持標槍騎馬」之圖樣為其商標，
    並始終認為格子布係尋常布料之基本花紋，是被告二人自不
    具備違反商標法第82條之罪所規定明知之主觀要件。另扣案
    商品售價甚低，不同與尋常故意仿冒著名品牌商品者之動機
    多在於牟取暴利，且被告亦要求供貨廠商保證產品無侵害他
    人商標等智慧財產權，益徵被告並無違反商標法明知之故意
    。再參德國於83年通過修正之新商標法規定，對所稱「眾所
    周知之著名商標」，亦限於在該國相關交易範圍普遍認識到
    該標記已經被他人作為商標使用，服飾界長期採用格子圖案
    裝飾衣物整體設計，而告訴人於89年10月取得商標權後，亦
    未曾以任何方法使相關廠商認識其商品布花設計已取得商標
    註冊商標之事實，一般人復不諳商標法條文業已修正，被告
    自仍沿用習知之觀念，認為採用該格子圖案之設計為法律上
    合法之行為。(三)依智慧財產局之鑑定，扣案商品以藍色、或
    水藍色、或粉紅、或淺黃色、或土黃色等底色之格線設計花
    紋，認係一般常見布料裝飾圖案。至部分零錢包、手提包，
    雖係以米色為底連續紅色方格中穿三黑二白相間粗線條圖形
    ，然被告已於商品上標示「名佳美」公司之商標吊卡並註明
    商品名稱、價格、貨號及廠商名義，已足資區別，並無致消
    費者混淆誤認之虞。況此部分商品僅占少數，衡情被告如存
    心仿冒，自應全部販賣仿冒商品，亦不應將二者放上於同一
    貨架，滋生消費者之警覺。是被告二人確不知告訴人之布花
    設計業經申請核准，得以作為商標使用，主觀上並無仿冒商
    標之犯罪故意等語。
二、惟查：
  (一)上揭事實，業據證人即告訴代理人乙○○於警詢時指述綦詳
    ，復有鑑定證明書、中華民國商標註冊證（商標註冊號數：
    00000000號）各1 紙、查獲現場照片10張、搜索扣押筆錄、
    扣押物品目錄表、本院93年12月1 日、94年6 月17日勘驗筆
    錄各1 件及本院勘驗照片15張在卷可稽，並有如附表一所示
    之物扣案可資佐證；此外，上開扣案商品，經本院勘驗後分
    類抽樣送請經濟部智慧財產局鑑定，認部分證物之錢包或背
    包，以米色為底連續紅色方格中穿三黑二白相間粗線條圖形
    ，與註冊第905930號「BURBERRYS CHECK 」商標相較，外觀
    相彷彿，復使用於相同之皮包商品，應有致相關消費者產生
    混淆誤認之虞等情，有該局94年1 月7 日函文1 件存卷可佐
    ，足認如附表一所示之商品確係仿冒告訴人如附件一所示之
    商標註冊證之商標圖樣（以米色為底、連續紅色方格中穿三
    黑二白相間粗線條圖形）之商品，甚為顯然。
  (二)至告訴代理人乙○○於本院審理時當庭提出之彩色商標註冊
    註，其上所列印之商標圖樣雖係以粉紅色為底之圖樣，然依
    上開智慧財產局之函文所附商標註冊簿之商標圖樣係「米色
    」為底，且衡諸一般交易常情，大眾所認知告訴人之註冊商
    標圖樣亦係以「米色」圖樣為主，是告訴代理人當庭所提之
    彩色商標註冊證應係以彩色印表機列印後所產生之色差，告
    訴人經核准註冊如附件一、二所示之商標圖樣應係「米色」
    為底連續紅色方格中穿三黑二白相間粗線條圖形之圖樣無疑
    。
  (三)被告雖均辯稱：格子圖案很普通，係一般布料圖樣，不知告
    訴人已取得商標權云云。惟查：告訴人以米色為底之格子狀
    商標圖案固然簡單，但經由告訴人多年之行銷經營，已成為
    社會大眾普遍認知之世界著名商品表徵；而被告二人均係長
    期從事百貨物品販賣為業，業據被告二人自承在卷，其二人
    理應就著名服飾、皮件之品牌有清楚認識，其二人猶辯稱不
    知告訴人已取得格子圖樣之註冊商標云云，顯係圖卸之詞，
    難以採信。再被告丙○○雖辯稱：伊與供貨商之契約已約定
    商品如有違反商標法，應由賣方負責云云，被告甲○○則辯
    稱：並未負責訂購商品云云，然依被告丙○○於本院審理時
    供稱：（被查獲的商品）是我自己訂的。供應商拿照片給我
    選購，我再下訂單。．．（我作決定購買之前）有看過東西
    。是當作名佳美自己的商品在賣。．．（商品之陳列）由店
    長依自己的經驗決定，有時候商品的陳列、擺設由我決定，
    我對賣場陳列的商品都有所瞭解等語，被告甲○○於本院審
    理時亦明確陳稱：我是副店長，負責賣場的管理、人員的管
    理、賣場的安全管理，客人選購商品疑問的解答。．．我對
    產品擺設有決定權，決定之前有先看過產品，有些貨來我們
    並沒有馬上看過，賣場的人員會依賣場的分類先行擺設，我
    巡視商場的時候會發現等語，足見被告丙○○係明確知悉所
    訂購之商品為何樣式後，始向供貨廠商訂購商品，被告甲○○亦明知被告丙○○所訂購供賣場陳列販賣商品之樣式為何
    ，始決定將之陳列於賣場貨架上予以販賣之情，堪認其二人
    主觀上均已明知如附表一所示之商品商標與告訴人所有如附
    件一所示之商標圖樣相同，是其二人確有販賣仿冒商標商品
    之主觀上犯意聯絡及客觀上行為分擔無訛，被告丙○○猶執
    其與供貨商之契約欲解免責任，被告甲○○辯稱非其訂購商
    品云云，核屬無據，同無可取。
  (四)辯護人雖辯以：扣案商品販賣價格甚低，與一般販賣仿冒商
    品係為牟暴利不同，且該商品均掛有被告公司之吊牌，並將
    相同之附表一商品與不相似之附表二商品擺放一起，並無混
    淆消費者之虞等語。但查：如附件一示商標圖樣商品業經告
    訴人行銷世界多年，可稱係世界知名品牌，而扣案商品之真
    品每件價格約在千元、萬元以上，屬高價精品，為眾所周知
    ，被告二人既以販賣百貨商品為業，對市場上相關商品品牌
    必有相當之瞭解，其僅以每件29元至300 元之價格販入並販
    賣，顯係以使用與告訴人相同註冊商標之商品之手段以促進
    消費者之消費，提高賣場商品之銷售量以得利，是其二人自
    難諉為不知所販賣商品為仿冒商標商品。又被告雖以較真品
    低廉甚多之價格販賣，並掛有名佳美公司之吊牌，且與其他
    商品一起陳列，然就如附表一所示之商品流入市面後，依客
    觀上審視，仍足以使一般消費大眾對商品來源產生真假混淆
    之虞，且一般消費者以低廉之價格，即可購得該仿冒他人商
    標之商品，亦足以影響消費者購買真品之意願，是辯護人前
    開所辯，自無足資為有利被告之認定。又辯護人另辯稱：依
    德國於83年通過修正之商標法規定，對所稱「眾所周知之的
    商標」，規定限於在該國相關交易範圍普遍認識該標記已被
    他人作為商標使用等語，縱認屬實，然此既係「德國」（而
    非我國）所制定通過之法律，於我國自無法之拘束力，況告
    訴人使用如附件一所示之商標圖樣於服飾、皮件及相關配件
    等商品，亦已行銷世界多年，並相繼於法國、美國、義大利
    、澳洲、加拿大、丹麥、西班牙、瑞士等國以「BURBERRYS
    CHECK 」商標申請註冊在案，另透過我國多種報章雜誌廣告
    ，於我國知名飯店及百貨公司設置精品商促銷，該「BURBER
    RYS CHECK 」圖樣因告訴人布拜里公司長期廣泛使用行銷，
    已足以令相關事業或消費者認識其為表彰布拜里公司信譽之
    標誌，進而具備商標識別之功能，再參酌各國獲准註冊之情
    形，經我國經濟部智慧財產局依修正前商標法第5 條第2 項
    規定：「不符前項（識別性）規定之圖樣，如經申請人使用
    且在交易上已成為申請人營業上商品之識別標識者，視為親
    符合前項（識別性）規定。」核准該商標註冊（即如附件一
    所示之商標圖樣），有前開經濟部智慧財產局前揭函文可佐
    ，益徵如附件一所示之商標圖樣為世界所知名，並已在我國
    取得商標註冊，則被告猶辯稱僅知悉告訴人之商標為騎士執
    標槍騎馬之圖樣，不知格子圖樣亦為告訴人之商標云云，無
    非避重就輕之詞，難信屬實。
  (五)綜上所述，被告丙○○、甲○○所辯，要係事後圖卸之詞，
    均不足採。本件事證明確，被告二人犯行，均堪認定，應依
    法論科。
三、核被告丙○○、甲○○所為，均係犯商標法第82條之販賣仿
    冒商標商品罪。被告二人就上開犯行，係由被告丙○○負責
    訂購仿冒商品，再交由被告甲○○負責賣場實際販賣之行為
    ，顯見渠等有犯意聯絡及行為分擔，均為共同正犯。又被告
    二人意圖販賣仿冒商標商品而陳列之低度行為，應為販賣之
    高度行為吸收，不另論罪。渠等先後多次販賣仿冒商標商品
    之犯行，均時間緊接，方法相同，所犯係構成要件相同之罪
    名，顯係基於概括犯意反覆為之，皆為連續犯，應各依刑法
    第56條規定論以一罪，並加重其刑。
四、原審經過詳查認被告二人犯行明確，據以論罪科刑，固非無
    見。惟查：(一)如附表一所示之商品為化妝包、手提包商品，
    乃係附件一所示商標註冊證所指定使用之專品商品種類，而
    非附件二所示商標註冊證（商標註冊號數：00000000）所指
    定使用之專用品品種類，原判決此部分事實之認定，尚有未
    合。(二)被告二人販賣如附表二所示之商品部分，不能證明犯
    罪（理由詳後），原判決認成立犯罪，亦有未當。被告二人
    上訴否認犯行，雖無理由，惟原判決既有上開可議之處，應
    由本院將原判決撤銷，另為適當之判決。爰審酌被告二人為
    圖私利販賣仿冒商品，不僅侵害他人之商標專用權，影響註
    冊商標商品之商譽及銷售，對商標專用權人造成莫大損害，
    且助長仿冒商品充斥市面，對市場競爭秩序產生危害，復對
    民眾價值判斷及尊重智慧財產權之守法觀念形成誤導，並破
    壞我國保護智慧財產權之國際形象；兼衡其所販賣仿冒商標
    商品之數量及價值，被告丙○○係負責人，由其負責訂購仿
    冒商品，涉案情節較重，被告甲○○負責銷售，及迄未能與
    告訴人達成和解並犯後均否認犯行等一切情狀，分別量處如
    主文所示之刑，並均諭知易科罰金之折算標準，以資懲儆。
    至扣案如附表一所示之商品，均係被告二人犯商標法第82條
    之罪所販賣之仿冒商品，業經本院勘驗屬實，有本院94年6
    月17日勘驗筆錄附卷可佐，不問屬於其所有與否，應依同法
    第83條之規定宣告沒收。另如附表二所示之商品，並非仿冒
    商品（詳見後述），自無庸為沒收之宣告，附此敘明。
五、聲請簡易判決處刑意旨另以：被告丙○○、甲○○明知附件
    一、二所示之商標圖樣，係英商布拜里公司向經濟部智慧財
    產局申請註冊之商標，指定使用於商標法施行細則第49條第
    18類及第25類之商品，現仍在專用期限內，竟未經布拜里公
    司之同意或授權，自93年1 月間起，由被告丙○○以99元至
    399 元之價格購入後，交由被告甲○○以39元至399 元不等
    之價格售予不特定顧客，因認被告二人就販賣如附表二所示
    之商品部分，亦涉犯商標法第82條之罪嫌等語。惟查：依附
    件一、二所示之註冊商標之專用商品之記載，並無枕頭類商
    品，有該2 紙商標註冊可證，是被告販賣如附表二編號7之
    枕頭類商品，核與商標法第82條所規定之「同一商品」之構
    成要件尚有未合，自難以該罪相繩。次查：被告二人所販賣
    如附表二編號1 至6 所示之零錢包、化妝包、手提包、平口
    褲、掛帶、購物袋、櫥包等商品，與告訴人所有之如附件一
    、二所示專用商品之衣服、錢袋、手提包、背包、化妝袋等
    商品，固屬同一或類似商品。然經本院勘驗上開扣案商品後
    送請經濟部智慧財產局鑑定，認扣案證物之零錢包、化妝包
    、手提包、平口褲、掛帶、購物袋、櫥包（即如附表二編號
    1 至6 所示之商品），以紅色、或藍色、或水藍色、或粉紅
    、或淺黃色、或土黃色等底色之格線設計花紋，與註冊第90
    59 30 號及第906192號「BURBERRYA CHECK 」（即附件一、
    二所示之商標註冊證）商標圖樣之固定格線設計係以連續紅
    色方格中穿三黑二白相間粗線條所組成相較，二者設色不同
    ，線條粗細有別，整體設計仍可區辨，依一般社會通念及實
    際交易情形，前者應係一般常見之布料裝飾圖案，非屬表彰
    商品來源之商標之情，有該局前開函文及本院93年12月1 日
    勘驗筆錄附卷可稽，而觀諸如附表二編號1 至6 所示之商品
    與附件一、二所示之商標註冊證之商標圖樣相較，除了均係
    利用直線交叉形成之方形視覺效果之外，其餘無論底色、線
    條顏色、線條粗細、圖案配置等，均有相當大之差別，有商
    品照片存卷可佐，是一般社會大眾於觀覽該等商品圖案之際
    ，應無聯想起如附件一、二所示商標圖樣之可能，客觀上應
    難認為係屬相同或近似之商標圖樣，且依卷附之上開扣案商
    品照片可知，該等商品上之吊牌、洗標、車縫，亦無任何與
    告訴人公司有關字樣之情，足認被告所販賣如附表二編號1
    至6 所示之商品，並無使用與告訴人如附件一、二之商標註
    冊證相同之商標圖樣，亦無造成消費有混淆誤認之虞。此外
    ，復查無其他積極證據足認被告有檢察官所指此部分之犯行
    ，此部分犯罪自屬不能證明，本應為無罪之諭知，惟聲請簡
    易判決處書意旨認此部分與前揭論罪科刑部分，有裁判上一
    罪之關係，爰不另為無罪之諭知。
據上論斷，應依刑事訴訟法第455 條之1 第1 項、第3 項、第36
9 條第1 項前段、第364 條、第299 條第1 項前段，商標法第82
條、第83條，刑法第28條、第56條、第41條第1 項前段，罰金罰
鍰提高標準條例第2 條，判決如主文。
本案經檢察官魏正杰到庭執行職務。
中　　華　　民　　國　　94　　年　　7 　　月　　4 　　日
                  刑事第四庭    審判長法　官  李麗玲
                                      法  官  廖怡貞
                                      法  官  鄧雅心
以上正本證明與原本無異。
本判決不得上訴。
　                                    書記官　黃美雲
中　　華　　民　　國　　94　　年　　7 　　月　　4 　　日
附錄本案論罪科刑法條
商標法第82條
明知為前條商品而販賣、意圖販賣而陳列、輸出或輸入者，處一
年以下有期徒刑、拘役或科或併科新臺幣5萬元以下罰金。
附表一：
┌──┬─────────┬──┬───────────────────┐
│編號│仿冒商品名稱      │數量│備  註                                │
├──┼─────────┼──┼───────────────────┤
│ 1. │米色Burberry化妝包│10只│為米色為底連續紅色方格中穿三黑二白相間│
│    │                  │    │粗線條圖形                            │
├──┼─────────┼──┼───────────────────┤
│ 2. │米色Burberry手提包│6 只│同  上                                │
└──┴─────────┴──┴───────────────────┘
附表二
┌──┬─────────┬──┬───────────────────┐
│編號│商品名稱          │數量│備  註                                │
├──┼─────────┼──┼───────────────────┤
│ 1. │零錢包            │47只│                                      │
├──┼─────────┼──┼───────────────────┤
│ 2. │化妝包            │85只│共查獲95只，其中10只為仿冒商品。      │
├──┼─────────┼──┼───────────────────┤
│ 3. │手提包            │17只│共查獲23只，其中6 只為仿冒商品。（扣押│
│    │                  │    │物品清單及聲請書附表均誤載為16只）    │
├──┼─────────┼──┼───────────────────┤
│ 4. │平口褲            │31件│                                      │
├──┼─────────┼──┼───────────────────┤
│ 5. │掛帶              │64只│扣押物品清單及聲請書附表均誤載為71只。│
├──┼─────────┼──┼───────────────────┤
│ 6. │櫥包              │1 只│                                      │
├──┼─────────┼──┼───────────────────┤
│ 7. │枕頭              │4 只│                                      │
└──┴─────────┴──┴───────────────────┘
